臺灣高等法院臺中分院刑事判決　　　96年度交上訴字第2142號
上　訴　人
即　被　告　乙○○
　　　　　　　　　　（現借提於臺灣臺中監獄）
上列上訴人因公共危險案件，不服臺灣彰化地方法院96年度交訴
字第86號中華民國 96年6月28日第一審判決（起訴案號：臺灣彰
化地方法院檢察署96年度偵字第3749號），提起上訴，本院判決
如下：
    主  文
原判決撤銷。
乙○○駕駛動力交通工具肇事，致人受傷而逃逸，累犯，處有期
徒刑壹年，減為有期徒刑陸月，如易科罰金以新台幣壹仟元折算
壹日。
    事  實
一、乙○○素行極為不佳，前曾於民國84年間因強奪案件，經法
    院判處有期徒刑 1年4月，緩刑4年確定，又於85年間因違反
    懲治盜匪條例、違反麻醉藥品管理條例等罪，經法院分別判
    處有期徒刑 7年4月、有期徒刑5月確定，嗣經裁定定其應執
    行刑為有期徒刑7年6月確定，其前揭緩刑乃經撤銷，上開案
    件並接續執行，於 89年3月10日縮短刑期假釋出監，嗣又經
    撤銷假釋執行殘刑，甫於94年12月23日因縮短刑期執行完畢
    。竟仍不知悔改，於95年9月18日晚間9時40分許，駕駛車牌
    號碼 IW-6420號自小客車，沿臺中市○○區○○路由東往西
    方向行駛，途經中清路與國道 1號高速公路中清交流道匝道
    入口處，因變換車道不慎，所駕駛之自小客車右側擦撞同向
    由甲○○所騎乘之車牌號碼TF F-423號機車，致甲○○因此
    人、車倒地，受有後背、左膝及左肘挫傷等傷害（過失傷害
    部分，另經檢察官為不起訴處分）。詎乙○○駕駛上開動力
    交通工具肇事，致甲○○受傷後，竟未報警處理及對甲○○
    實施救護或為其他必要之措施，反而逕自加速往高速公路逃
    逸離去。嗣因甲○○迅速起身，並記下乙○○之車號，為警
    循線查悉上情。
二、案經臺中市警察局第六分局報告臺灣臺中地方法院檢察署呈
    請臺灣高等法院臺中分院檢察署檢察長令轉臺灣彰化地方法
    院檢察署檢察官偵查起訴。
    理  由
一、上揭肇事逃逸之事實，業據上訴人即被告乙○○（下稱被告
    ）於原審及本院審理時均供認不諱，並經證人即被害人甲○
    ○於警詢及偵查中證述明確，並有道路交通事故調查報告表
    及現場圖、臺中市警察局交通事故肇事逃逸追查表、臺中市
    警察局第六分局交通分隊交通事故補充資料表各 1份、照片
    12 張、清泉綜合醫院診斷證明書1紙附卷可稽。按汽車駕駛
    人駕駛汽車肇事致人受傷或死亡，應即採取救護或其他必要
    措施，並向警察機關報告，不得駛離或逃逸，道路交通管理
    處罰條例第 62條第1項定有明文。又因道路交通事故之發生
    ，常非於己之鄰親家里，時有告救不能情事，乃科以肇事者
    須即採取救護或其他必要措施，並應向警察機關報告之法定
    義務，以防因就醫延誤致生無謂傷亡，並俾得通知傷亡者家
    屬到場，以明責任，是凡肇事人於行車肇事致人受傷或死亡
    ，未即採取救護或其他必要措施，並向警察機關報告，即駕
    車逃逸者，均應依該規定處罰，至其嗣後是否受刑事訴追及
    已否與被害人達成民事和解，賠償損失，對其應受處罰乙節
    ，並不生影響。職是之故，汽車駕駛人駕駛汽車肇事，不論
    其責任之歸屬為何，即有義務留在肇事現場，採取救護或其
    他必要措施，並向警察機關報告，以維護他人之生命與其他
    用路人之交通安全。其立法目的，既係促使駕駛人於肇事致
    死傷後，能對被害人即時救護，報告警察機關，以減少死傷
    ，是該罪之成立祇以行為人有駕駛動力交通工具肇事，致人
    死傷而逃逸之事實為已足，至行為人之肇事有否過失，則非
    所問（最高法院92年度臺上字第4468號刑事判決參照）。本
    件被告駕駛車輛撞及被害人甲○○騎乘之機車，致甲○○人
    、車倒地，而機車倒地時，機車騎士身體因與地面及機車車
    身摩擦及撞擊，因防護力不足，往往非死即傷，此為一般人
    所周知，而本件被告既知被害人在遭其撞及後人車倒地，應
    對被害人當場受有傷害已有認識，其竟未採取救護或其他必
    要措施，並向警察機關報告，即竟行駕車離去嗣經警循線查
    獲，其肇事逃逸已甚灼然，足徵被告之自白，應與事實相符
    ，可以採信。本件事證明確，被告肇事逃逸之犯行，堪以認
    定，應予依法論科。
二、核被告所為，係犯刑法第185條之4之肇事逃逸罪。查被告前
    曾於84年間因強奪案件，經法院判處有期徒刑1年4月，緩刑
    4 年確定，又於85年間因違反懲治盜匪條例、違反麻醉藥品
    管理條例等罪，經法院分別判處有期徒刑7年4月、有期徒刑
    5 月確定，嗣經裁定定其應執行刑為有期徒刑7年6月確定，
    其前揭緩刑乃經撤銷，上開案件並接續執行，於 89年3月10
    日縮短刑期假釋出監，嗣又經撤銷假釋執行殘刑，甫於94年
    12月23日因縮短刑期執行完畢等情，有臺灣高等法院被告前
    案紀錄表在卷可按，其係於受有期徒刑之執行完畢後，5 年
    以內故意再犯本件有期徒刑以上之罪，為累犯，應依法加重
    其刑。原審法院認被告犯罪事證明確，予以論罪科刑，固非
    無見，惟查原審判決未及審酌 96年7月16日施行之中華民國
    九十六年罪犯減刑條例規定，尚有未合。被告上訴意旨認原
    審量刑過重，並非可採，其指摘原判決不當，雖無理由，惟
    原判決既有上述可議之處，即屬無可維持，自應由本院撤銷
    改判。爰審酌被告素行非佳，駕駛動力交通工具肇致車禍發
    生，致被害人受傷，猶駕車逃逸，置被害人安危於不顧，惡
    性非輕，惟念及其已與被害人達成和解、暨其生活狀況、智
    識程度、犯後坦承犯行之態度等一切情狀，量處如主文第 2
    項所示之刑。末查被告之犯罪時間係在中華民國 96年4月24
    日以前，所犯之罪合於中華民國九十六年罪犯減刑條例第 2
    條第1項第3款之減刑條件，爰依法予以減刑，並於減刑後依
    該條例第9條規定，併諭知易科罰金之折算標準。
據上論結，應依刑事訴訟法第369條第1項前段、第364條、第299
條第1項前段，刑法第185條之4、第47條第1項、第 41條第1項前
段，中華民國九十六年罪犯減刑條例第2條第1項第3款、第7條第
1項、第2項、第9條，判決如主文。
本案經檢察官丙○○到庭執行職務。
中　　華　　民　　國　　96　　年　　9 　　月　　26　　日
        　　刑事第八庭    審判長法　官  羅  得  村
　　　　　　　　　　　　　　    法　官  劉  榮  服
　　　　　　　　　　　　　　　  法　官  張  靜  琪
上列正本證明與原本無異。
如不服本判決應於收受送達後十日內向本院提出上訴狀，其未敘
述上訴之理由者並得於提起上訴後十日內向本院補提理由書（均
須按他造當事人之人數附繕本）。
                                書記官  陳  俞  豪
中　　華　　民　　國　　96　　年　　9 　　月　　26　　日
附錄論罪科刑法條：
中華民國刑法第185條之4
（肇事遺棄罪）
駕駛動力交通工具肇事，致人死傷而逃逸者，處6月以上5年以下
有期徒刑。
